【裁判字號】    98,訴,3078
【裁判日期】    990531
【裁判案由】    偽造文書等
【裁判全文】
臺灣臺中地方法院刑事判決              98年度訴字第3078號
公  訴  人  臺灣臺中地方法院檢察署檢察官
被      告  乙○○
上列被告因偽造文書等案件，經檢察官提起公訴（98年度偵字第
11325、11730號），於本院準備程序，被告就被訴事實為有罪之
陳述，經本院告知簡式審判程序意旨，並聽取當事人之意見後，
經合議庭裁定改行簡式審判程序，本院判決如下：
    主  文
乙○○犯行使偽造私文書罪，處有期徒刑參月，如易科罰金，以
新臺幣壹仟元折算壹日，偽造之「甲○○」署押貳枚，沒收；又
犯行使偽造私文書罪，處有期徒刑貳月，如易科罰金，以新臺幣
壹仟元折算壹日，偽造之「甲○○」署押壹枚，沒收；又犯行使
偽造私文書罪，處有期徒刑參月，如易科罰金，以新臺幣壹仟元
折算壹日，偽造之「戊○○」署押肆枚，沒收。應執行有期徒刑
伍月，如易科罰金，以新臺幣壹仟元折算壹日，偽造之「甲○○
」署押計參枚及偽造之「戊○○」署押計肆枚，均沒收。
    犯罪事實
一、乙○○於民國97年6月前之不詳時間，以不詳方式取得甲○○及戊○○所有之身分證影本後，竟基於意圖為自己不法所
    有之詐欺取財及詐欺得利犯意，且基於偽造文書而持以行使
    之犯意，分別為以下犯行：
（一）於97年6月8日某時，持甲○○所有之身分證影本，前往位
      在臺中市○區○○路244號之「鼎壹通訊行」，向不知情
      之通訊行服務人員楊伊婷聲稱：在徵得公司客戶甲○○同
      意之情況下，公司擬以甲○○名義聲請行動電話門號，以
      節省公司電話費云云，楊伊婷不疑有他，即將行動通信網
      路業務服務申請書除「申請人簽章」欄外之其他必填欄位
      填載完成，並貼上甲○○之身分證影本後，將該服務申請
      書交予乙○○，請其轉交甲○○在「申請人簽章」欄上親
      自簽名，再將申請書歸還楊伊婷，以辦理後續申請程序。
      惟乙○○並未真正將服務申請書交予甲○○，而竟未經甲○○之同意或授權，冒用甲○○之名義，在申請書之「申
      請人簽章」欄上，接續偽造「甲○○」署押計2枚，偽造
      用以表示甲○○依該服務申請書內容向台灣大哥大股份有
      限公司（下稱台灣大哥大公司）申請行動電話電信服務意
      思之私文書，並持以交付予楊伊婷而行使之，以此方式致
      使楊伊婷陷於錯誤，誤認係甲○○同意授權乙○○申辦門
      號及承諾將來願依約定支付電信費用，而代理台灣大哥大
      公司將行動電話門號0000-000000號之SIM卡1張交予乙○○，再由楊伊婷持該申請書至台灣大哥大南屯黎明特約服
      務中心交予門市服務人員以開通門號，並自97年6月10日
      起，開始提供相關電信服務。乙○○以此方式詐得SIM卡1
      張及台灣大哥大公司同意提供相關電信服務之利益，足以
      生損害於甲○○及台灣大哥大公司對行動電話門號申請者
      之審核權及使用者帳務管理之正確性。乙○○取得上開行
      動電話門號SIM卡後，自97年6月10日起至同年10月25日止
      ，接續利用上開行動電話門號SIM卡撥打電話，致台灣大
      哥大公司誤認係甲○○所為，而提供相關電信服務，藉此
      詐得新臺幣（下同）2,926元電信服務之不法利益（台灣
      大哥大公司另受有8,100元違約金之損害）。
（二）復於97年6月9日某時，再以相同手法冒用甲○○名義，填
      載完成另一份行動通信網路業務服務申請書，並貼上甲○○之身分證影本，且於「申請人簽章」欄上偽造「甲○○
      」署押計1枚，偽造該服務申請書並持以行使，又詐得台
      灣大哥大公司行動電話門號0000-000000號SIM卡1張，並
      自97年6月11日起至同年10月25日止，接續利用上開行動
      電話門號SIM卡撥打電話，藉此詐得2,528元電信服務之不
      法利益（台灣大哥大公司另受有7,100元違約金之損害）
      。
（三）另於97年6月11日，在未經戊○○同意及授權之情形下，
      持戊○○之身分證影本前往鼎壹通訊行向楊伊婷佯稱：其
      友人欲申辦行動電話門號等語，而由楊伊婷先持空白「遠
      傳網際網路行動電話服務啟用申請書」、「遠傳電信股份
      有限公司行動電話業務/第三代行動通信業務服務契約」
      、「行動電話號碼可攜服務申請書」等文件交予乙○○，
      請其轉交申請人填寫相關申請資料。惟乙○○竟冒用戊○○之名義，分別在該等文件之「申請人簽名」「申請者簽
      名」及「申請客戶簽章」等欄位上，接續偽造「戊○○」
      署押計4枚，偽造用以表示戊○○依該服務申請書內容向
      遠傳電信股份有限公司（下稱遠傳電信公司）申請行動電
      話電信服務意思之私文書，並持以交付予楊伊婷，並由楊
      伊婷持前開申請書陪同乙○○，一同前往位在臺中市○區
      ○○路288號由不知情之施宣帆所經營之「傳安科技有限
      公司」，將上開申請書交予施宣帆申請行動電話門號而行
      使之，以此方式致使施宣帆陷於錯誤，誤認係戊○○同意
      授權乙○○申辦門號及承諾將來願依約定支付電信費用，
      而代理遠傳電信公司將行動電話門號0000-000000號之SIM
      卡1張交予楊伊婷轉交乙○○收受，並同意提供相關電信
      服務。乙○○以此方式詐得SIM卡1張及遠傳電信公司同意
      提供相關電信服務之利益，足以生損害於戊○○及遠傳電
      信公司對行動電話門號申請者之審核權及使用者帳務管理
      之正確性。乙○○取得上開行動電話門號SIM卡後，自97
      年6月13 日起至同年7月14日止，接續利用上開行動電話
      門號SIM卡撥打電話，致遠傳電信公司誤認係戊○○所為
      ，而提供相關電信服務，藉此詐得8,180元電信服務（含
      違約金在內）之不法利益。
    嗣經甲○○、戊○○接獲繳費通知訊息後，察覺有異並報警
    處理，始查知上情。
二、案經甲○○、戊○○訴由國家通訊傳播委員會函送臺灣臺中
    地方法院檢察署檢察官偵查起訴。
    理  由
一、按除被告所犯為死刑、無期徒刑、最輕本刑為3年以上有期
    徒刑之罪或高等法院管轄第一審案件者外，於刑事訴訟法第
    273條第1項程序進行中，被告先就被訴事實為有罪之陳述時
    ，審判長得告知被告簡式審判程序之旨，並聽取當事人、代
    理人、辯護人及輔佐人之意見後，裁定進行簡式審判程序；
    除簡式審判程序及簡易程序案件外，第一審應行合議審判，
    刑事訴訟法第273之1條第1項、第284條之1分別定有明文。
    查本件被告乙○○所犯係死刑、無期徒刑、最輕本刑為3年
    以上有期徒刑或高等法院管轄第一審案件以外之罪，並於本
    院行準備程序時就被訴事實為有罪之陳述，本院合議庭依前
    揭規定，經評議結果，裁定改由受命法官獨任行簡式審判程
    序。又簡式審判程序之證據調查，依刑事訴訟法第273條之2
    規定，不受同法第159條第1項審判外陳述排除之限制，再被
    告對於卷內之各項證據，亦不爭執證據能力，故卷內所列之
    各項證據，自得作為證據，合先敘明。
二、訊據被告乙○○對於上揭犯罪事實，坦認不諱，核與告訴人
    甲○○、戊○○警詢時之指訴、證人台灣大哥大公司職員丙○○及證人遠傳電信公司職員高玉麟於警詢時之證述、證人
    楊伊婷於警詢及偵訊中之證述等情節均大致相符，此外，復
    有告訴人甲○○提出之未聲請台灣大哥大公司0000-000000
    號及0000-000000號門號聲明書、告訴人戊○○提出之未申
    請遠傳電信公司0000-000000號門號聲明書各1紙、台灣大哥
    大行動通信網路業務服務申請書2份、遠傳網際網路行動電
    話服務啟用申請書、遠傳電信股份有限公司行動電話業務/
    第三代行動通信業務服務契約、行動電話號碼可攜服務申請
    書、台灣大哥大公司0000-000000號及0000-000000號門號帳
    務損失明細表、遠傳電信公司0000-000000號門號之97年7月
    電信帳單影本及該門號自97年6月11日起至同年7月8日止之
    雙向通聯紀錄查詢各1份在卷可稽。足徵被告自白因有其他
    證據可補強，且查與事實相符，足予憑採。本案事證明確，
    被告犯行已經證明，應依法論科。
三、按行動電話服務須以晶片卡（即SIM卡）為使用介面，因此
    電信公司於出租行動電話門號予消費者使用時，即同時附帶
    提供晶片卡給消費者作為門號使用之介面，故電信公司接受
    消費者申辦門號並將該門號開通上線時，該晶片卡之所有權
    亦移轉於消費者，最高法院97年度臺上字第1952號判例參照
    。是核被告乙○○先後3次冒用甲○○、戊○○之名義，偽
    造不實之電信服務申請書，分別向台灣大哥大公司及遠傳電
    信公司行使，致台灣大哥大公司及遠傳電信公司陷於錯誤，
    而交付門號0000-000000號、0000-000000號及0000-000000
    號行動電話SIM卡供其使用之行為，均係犯刑法第216條、第
    210條之行使偽造私文書罪、第339條第1項之詐欺取財罪（
    詐得行動電話門號SIM卡3張）及同條第2項之詐欺得利罪（
    詐得使用通信服務之財產上不法利益）。被告偽造「甲○○
    」、「戊○○」之署押後，用以偽造私文書並持以行使，其
    偽造署押之行為係偽造私文書之部分行為，又偽造私文書之
    低度行為，復為行使偽造私文書之高度行為所吸收，均不另
    論罪；又被告以一偽造行動電話服務申請書並持以行使之詐
    術行為，同時詐得行動電話門號SIM卡及電信服務之利益，
    而分別觸犯行使偽造私文書、詐欺取財及詐欺得利等3罪名
    ，係一行為而觸犯數罪名，均為想像競合犯，依刑法第55條
    之規定，應各從一重之行使偽造私文書罪處斷。被告所犯上
    開3次行使偽造私文書罪，犯意各別，行為不同，應分論併
    罰。
四、爰審酌被告擅取他人之身分證影本，3次冒名申辦行動電話
    門號，致生損害於被害人台灣大哥大公司、遠傳電信公司及
    告訴人甲○○、戊○○，誠屬不該，復衡酌其犯罪之動機、
    目的、方法、手段、智識能力、各次所得之不法利益及犯後
    坦承之態度，及檢察官雖具體求刑6月有期徒刑以上之刑，
    惟念以被告目前已有正當工作，且業與告訴人戊○○及被害
    人台灣大哥大公司、遠傳電信公司均已達成和解，渠等均具
    狀表明願意原諒被告，並同意給予其自新的機會等語，此有
    本院98年度司中調字第1332、1333、1334號調解程序筆錄、
    呈報狀3紙及允鎮實業有限公司出具之在職證明書1份附卷可
    佐（分別附於本院卷第38頁至第40頁、第33頁至第35頁、第
    102頁）；而告訴人甲○○亦於98年12月11日當庭提出協議
    書1份，表明如被告賠償其損失，願意給她自新機會等語（
    參本院卷第48頁反面筆錄，協議書附於第83頁），且被告業
    已依各和解條件全數清償完畢，亦有繳款單2份、匯款交易
    單1份及本院公務電話紀錄表3份附卷供參（附於本院卷第97
    頁至第100頁）暨被告前曾因詐欺案件，經臺灣高等法院臺
    中分院於98年12月29日以98年度上訴字第2496號判決予以緩
    刑4年確定，此有該判決書影本1份在卷可參，本案依法已無
    再予被告緩刑機會，然上揭臺灣高等法院臺中分院審理時，
    本案已繫屬本院，此有移送函文1份在卷可參（附於本院卷
    第1頁），法院仍予被告緩刑機會，顯係慮及被告年輕，一
    時失慮，致罹刑典，應知警惕而無再犯之虞，本案又非在緩
    刑期間所犯，苟本院依檢察之請求量處6個月有期徒刑以上
    之刑，則被告依刑法第75條第2款規定，緩刑前因故意犯他
    罪，而在緩刑期內受逾6月有期徒刑之宣告確定者，將被撤
    銷其受緩刑之宣告，因被告於本案中已有悛悔實據，本院仍
    認不宜量處逾6個月有期徒刑以上之刑等一切情狀，分別量
    處如主文所示之刑，並定其應執行之刑及諭知易科罰金之折
    算標準。至於被告分別偽造如犯罪事實欄一之（一）、（二
    ）所載之「甲○○」署押共計3枚、如犯罪事實欄一之（三
    ）所載之「戊○○」署押共計4枚，不問屬於犯人與否，均
    應依刑法第219條之規定宣告沒收。
五、依刑事訴訟法第273條之1第1項、第299條第1項前段、第310
    條之2、第454條第1項，刑法第216條、第210條、第339條第
    1項、第2項、第41條第1項前段、第55條、第219條、第51條
    第5款，刑法施行法第1條之1，判決如主文。
六、如不服本判決，應於收受送達後10日內向本院提出上訴書狀
    ；並應敘述具體理由；其未敘述上訴理由者，應於上訴期間
    屆滿後20日內向本院補提理由書（均須按他造當事人之人數
    附繕本）「切勿逕送上級法院」。
本案經檢察官丁○○到庭執行職務。
中    華    民    國    99    年    5     月    31    日
                  刑事第七庭    法  官  黃賢婷
以上正本證明與原本無異。
                                書記官  江美琪
中    華    民    國    99    年    5     月    31    日
附錄本案論罪科刑法條全文：
中華民國刑法第216條
（行使偽造變造或登載不實之文書罪）
行使第210條至第215條之文書者，依偽造、變造文書或登載不實
事項或使登載不實事項之規定處斷。
中華民國刑法第210條
（偽造變造私文書罪）
偽造、變造私文書，足以生損害於公眾或他人者，處5年以下有
期徒刑。
中華民國刑法第339條
（普通詐欺罪）
意圖為自己或第三人不法之所有，以詐術使人將本人或第三人之
物交付者，處5年以下有期徒刑、拘役或科或併科1千元以下罰金
。
以前項方法得財產上不法之利益或使第三人得之者，亦同。
前二項之未遂犯罰之。

司法院資訊處製作；財團法人民間司法改革基金會備份。
